臺灣臺中地方法院民事判決
111年度訴字第1254號
原      告  台新國際商業銀行股份有限公司

法定代理人  尚瑞強  


訴訟代理人  陳怡安  
被      告  廖大関  
            林貞玫（原名廖林貞玫）

上列當事人間請求清償借款事件，本院於民國111年6月29日言詞
辯論終結，判決如下：
    主      文
原告之訴駁回。
訴訟費用由原告負擔。
    事實及理由
一、程序方面：
（一）按訴狀送達後，原告不得將原訴變更或追加他訴，但被告
      同意、請求之基礎事實同一、擴張或減縮應受判決事項之
      聲明、不甚礙被告之防禦及訴訟之終結者，不在此限，民
      事訴訟法第255條第1項第1款、第2款、第3款、第7款定有
      明文。查：
　 1、本件原告原起訴聲明請求：「被告廖大関、林貞玫（原名
      廖林貞玫）應連帶給付原告新臺幣（下同）614,977元，
      及自民國92年2月13日起至清償日止按週年利率百分之9.2
      2計算之利息，暨自92年3月13日起至清償日止其逾期在6
      個月以內者，按上開利率百分之10，逾期超過6個月以上
      者其超過6個月部分，按上開利率百分之20，按期計收違
      約金，每次違約金狀態最高連續收取期數為9期。」、「
      被告林貞玫（原名廖林貞玫）、廖大関應連帶給付原告10
      6,327元，及自92年3月19日起至清償日止按週年利率百分
      之11.22計算之利息，暨自92年4月19日起至清償日止其逾
      期在6個月以內者，按上開利率百分之10，逾期超過6個月
      以上者其超過6個月部分，按上開利率百分之20，按期計
      收違約金，每次違約金狀態最高連續收取期數為9期。」
      （見司促卷第3頁）。
　 2、嗣經被告林貞玫（原名廖林貞玫）於111年6月29日就利息
      及違約金部分，提出時效抗辯，原告當庭以言詞減縮前開
      遲延利息及違約金之起算時點，改為自本件支付命令送達
      被告林貞玫（原名廖林貞玫）、廖大関之翌日即111年3月
      18日（見司促卷第39、41頁）往前回溯五年即106年3月18
      日起算（見本院卷第42頁）。原告前開所為之變更，係基
      於同一請求基礎事實所為減縮應受判決事項之聲明，亦經
      被告林貞玫（原名廖林貞玫）同意（見本院卷第42頁），
      當不甚礙被告之防禦及訴訟之終結，核與前開規定相符，
      應予准許。　　
（二）本件被告廖大関未於言詞辯論期日到場，核無民事訴訟法
      第386條各款所列情形，爰依原告之聲請，由其一造辯論
      而為判決。
二、原告主張：被告林貞玫（原名廖林貞玫）於民國85年8月2日
    邀被告廖大関為連帶保證人，向原告申請房屋貸款合計195
    萬元，有關利息計算之約定，記載於借據、約定書、擔保透
    支約定書帳務明細。詎被告林貞玫（原名廖林貞玫）未依約
    繳付貸款，經強制執行事件分配後尚有不足受償本金614,97
    7元、106,327元及利息、違約金。爰依消費借貸、連帶保證
    之法律關係，請求：⑴被告林貞玫（原名廖林貞玫）、廖大
    関應連帶給付原告614,977元，及自106年3月18日起至清償
    日止，按週年利率百分之9.22計算之利息，暨自106年3月18
    日起至清償日止，其逾期在6個月以內者，按上開利率百分
    之10，超過6個月者，按上開利率百分之20計算之違約金，
    每次違約金狀態最高連續收取期數為9期；⑵被告林貞玫（原
    名廖林貞玫）、廖大関應連帶給付原告106,327元，及自106
    年3月18日起至清償日止，按週年利率百分之11.22計算之利
    息，暨自106年3月18日起至清償日止，其逾期在6個月以內
    者，按上開利率百分之10，超過6個月者，按上開利率百分
    之20計算之違約金，每次違約金狀態最高連續收取期數為9
    期。
三、被告抗辯：
（一）被告林貞玫（原名廖林貞玫）抗辯：
　 1、本件係20多年前向原告借款後無法還款，房子被聲請強制
      執行，經法院拍賣流標，原告就私下以低價將房子賣掉，
      並稱尚有不足額清償部分，但依照當時之房價，鄰近之房
      屋出售可以賣到300多萬元，被告林貞玫（原名廖林貞玫
      ）合理懷疑原告是以人頭低價去買房再高價轉賣，但沒有
      證據可以證明。　
　 2、就原告請求之遲延利息及違約金部分主張時效抗辯，而連
      帶保證人部分，應已罹於15年之請求權時效。當初賣掉房
      子過幾年，原告就應該提告，拖延到現在才起訴請求不合
      理。　　
（二）被告廖大関未於言詞辯論期日到場，亦未提出準備書狀作
      何聲明或陳述。
四、本院所為之判斷：
（一）按請求權，因十五年不行使而消滅；消滅時效，自請求權
      可行使時起算；時效完成後，債務人得拒絕給付；民法第
      125條前段、第128條前段、第144條第1項分別定有明文。
      次按消滅時效，因起訴而中斷；依督促程序，聲請發支付
      命令、開始執行行為或聲請強制執行，與起訴有同一效力
      ；時效中斷者，自中斷之事由終止時，重行起算；民法第
      129條第1項第3款、第2項第1款、第5款、第137條第1項分
      別定有明文。查：
   1、依原告主張之事實，被告林貞玫（原名廖林貞玫）係於85
      年8月2日邀同被告廖大関向原告借款150萬元，借款期間
      自85年8月2日起至92年8月2日止，此有借據（見司促卷第
      7至9頁）、約定書（見司促卷第11至13頁）在卷為憑；又
      於85年7月30日向原告借款45萬元，借款期間自85年8月2
      日起至86年8月2日，此有擔保透支約定書（見司促卷第19
      至21頁）、約定書（見司促卷第23至25頁）在卷為憑。
　 2、被告林貞玫（原名廖林貞玫）、廖大関因未按期清償，而
      依約喪失期限利益，經原告於91年間就前開150萬元借款
      部分聲請強制執行拍賣被告林貞玫所有之不動產後，於92
      年2月24日部分受償後，不足額617,977元，此有本院民事
      執行處強制執行金額計算書分配表（見本院卷第15頁）在
      卷為憑；而就前開45萬元部分，經結清後尚餘106,327元
      未為清償，原告於92年4月28日將其列為呆帳，此有帳務
      明細（見司促卷第27頁）在卷為憑。
　 3、由此可知，原告就系爭借款債權之清償請求權，分別自92
      年2月24日、92年4月28日起即可得行使，經15年間即107
      年2月24日、107年4月28日不行使而消滅。是以，本件原
      告於111年3月11日始具狀向本院聲請支付命令，此有本院
      收發室收件戳章（見司促卷第3頁）在卷為憑，業已罹於
      民法第125條前段規定之15年請求權時效期間，則被告林
      貞玫（即廖林貞玫）自得拒絕給付。
（二）次按消滅時效完成後，債務人得拒絕給付，固採抗辯權發
      生主義，惟如債務人行使此項抗辯權，表示拒絕給付，債
      權人之請求權利因而確定的歸於消滅，債務人即無給付之
      義務（最高法院103年度台上字第1196號判決意旨參照）
      。又按主權利因時效消滅者，其效力及於從權利，民法第
      146條定有明文。利息債權為從權利，與原本債權之存在
      及存續始終相隨，如原本債權請求權已罹於時效而消滅，
      則其利息請求權，雖尚未罹於時效，亦隨同消滅（最高法
      院109年度台上字第2810號判決意旨參照）。查：
　 1、本件原告對於被告林貞玫（原名廖林貞玫）之消費借貸本
      金債權，既已罹於時效而消滅，並經被告林貞玫（原名廖
      林貞玫）拒絕清償系爭借款，則其效力當然及於利息債權
      、違約金債權，無論該等債權是否罹於5年短期時效均隨
      同消滅。
　 2、債權人對主債務人之請求權，因消滅時效完成而發生之法
      律上效果，其效力當然及於具從屬性之保證債務，保證人
      得據以對債權人主張之。又債權人對於主債務請求權之消
      滅時效中斷者，債權人對於保證人之請求權，其時效固亦
      因之中斷。故原告亦不得再對連帶保證人即被告廖大関請
      求就系爭借款負連帶清償責任。
（三）綜上所述，原告依消費借貸及連帶保證之法律關係，請求
      ：⑴被告林貞玫（原名廖林貞玫）、廖大関應連帶給付614
      ,977元，及自106年3月18日起至清償日止，按週年利率百
      分之9.22計算之利息，暨自106年3月18日起至清償日止，
      其逾期在6個月以內者，按上開利率百分之10，超過6個月
      者，按上開利率百分之20計算之違約金，每次違約金狀態
      最高連續收取期數為9期；⑵被告林貞玫（原名廖林貞玫）
      、廖大関應連帶給付106,327元，及自106年3月18日起至
      清償日止，按週年利率百分之11.22計算之利息，暨自106
      年3月18日起至清償日止，其逾期在6個月以內者，按上開
      利率百分之10，超過6個月者，按上開利率百分之20計算
      之違約金，每次違約金狀態最高連續收取期數為9期；為
      無理由，應予駁回。　　
五、訴訟費用負擔之依據：民事訴訟法第78條。　　
中　　華　　民　　國　　111 　年　　7 　　月　　20　　日
                  民事第六庭  法  官  巫淑芳
正本係照原本作成。
如對本判決上訴，須於判決送達後20日內向本院提出上訴狀。如
委任律師提起上訴者，應一併繳納上訴審裁判費。
中　　華　　民　　國　　111 　年　　7 　　月　　20　　日
                              書記官  楊家印